行　政　法　院　判　決　　　　　　　　　　　　　八十七年度判字第一九三二號
　　原　　　告　乙○○○
　　　　　　　　　　　　　　送.
　　被　　　告　屏東縣政府
右當事人間因徵收補償事件，原告不服內政部中華民國八十七年四月一日台八七內訴
字第八七○二七八五號再訴願決定，提起行政訴訟。本院判決如左︰
　　主  文
原告之訴駁回。
　　事  實
緣原告所有坐落屏東縣屏東市○○段○○段一四四七地號土地，經被告八十一年十月
二十八日屏府地權字第一四六六七七號公告徵收作為屏東市都市○○○○路道路工程
用地，被告並按土地登記簿所載住址以同號函通知原告，並以八十一年十一月二十七
日屏府地權字第一六四六七九號函及八十一年十二月二十二日屏府地權字第一七一二
九三號函通知原告領取補償費，因原告逾期未領，被告乃於八十二年二月十八日將補
償費提存臺灣屏東地方法院提存所。嗣原告於八十六年六月十日檢具提存通知書正本
、土地所有權狀等資料向被告申請領取地價補償費提存款，被告以八十六年六月十二
日屏府地權字第九五九八一號函請臺灣屏東地方法院提存所准由原告領取，嗣原告於
八十六年七月十四日及同年八月十五日向被告提出陳情謂其住址遷移，被告為何不能
向戶政或稅捐單位查詢，逕將補償費提存，而未善盡通知之責，使其遲延受領補償費
長達五年，被告應按八十六年公告現值核發補償，並應比照八十三年以後之徵收，不
課徵增值稅，案經被告以八十六年七月二十四日屏府地權字第一一八二○一號函、八
十六年七月二十五日屏府地權字第一三八二三四號及八十六年九月二十四日八六屏府
地權字第一五四二三一號函駁復，原告不服，循序提起訴願、再訴願，均遭決定駁回
，遂提起行政訴訟，茲摘兩造訴辯意旨如次：
原告起訴意旨略以︰(一)、原告住址遷移，地籍上未變更固有錯失，而被告郵寄徵收及
受領補償通知不能送達時，不予查址竟將補償費提存了事，難道沒有違失嗎﹖(二)、查
址乃舉手之勞，循戶政系統一查便知，查之稅政單位更易可知，因如欠繳地價稅該土
地早被查封拍賣，否則詢其稅單郵寄地址立即可知，似此普通常識，被告等業有專精
為何不屑為呢﹖本筆土地屏東縣稅捐稽徵處早已查址將地價稅單郵寄原告現址按期繳
納（附稅單影本為證），稅政單位能查址，被告不屑為，使人認為政府只知課稅不知
為民服務，有損政府形象，又屏東地方法院提存所也覺得被告將補償費提存後不予過
問至為不妥，主動代為查址，於八十六年六月十八日將受領通知郵寄原告現址（附信
封影本為證），由此可見被告等均在敷衍從公。(三)、受領補償費通知已由提存所補發
，向被告請求補發徵收通知，其竟以鈞院八十一年判字第一八○五號判例塘塞，查該
判例要旨係指依法公告即生效力，并無依法公告就不必通知土地所有權人之規定，為
不補發徵收通知竟曲解判例旨意，不知是何居心。綜上所述遲領損失是由被告不查址
通知所致，請判決被告給予起碼救濟：1.照八十六年公告現值計算核發補償費。2.比
照八十三年以後徵收不徵增值稅。3.補發徵收通知等語。
被告答辯意旨略謂︰一、緣本縣屏東市公所為辦理都市○○○○路道路工程，前經報
奉台灣省政府八十一年九月十八日八十一府地二字第一七一三三五號函准予照案徵收
坐落屏東市○○段○○段七八五號等土地一一五筆，計面積○．九八三三公頃，並附
帶徵收其地上物。原告原所有坐落屏東市○○段○○段一四四七地號面積○．○○五
八公頃一筆土地，經查係坐落本案奉准徵收工程用地範圍內，業經本府八十一年十月
二十八日八一屏府地權字第一四六六七七號公告三十天（公告期間：自民國八十一年
十月二十九日起至民國八十一年十一月二十八日止），並以土地登記簿所載原告住址
將同號函於年１０月日交郵政機關送達通知。嗣於公告期滿確定後，本府分別以八
十一年十一月二十七日八十一屏府地權字第一六四六七九號函、八十一年十二月二十
二日八十一屏府地權字第一七一二九三號函通知分別訂於八十一年十二月九日上午九
時三十分至下午二時三十分及八十一年十二月三十日上午九時三十分至十二時假台灣
土地銀行屏東分行發放補償費。原告應領地價補償費新台幣（以下同）四四○、八○
○元，地價加四成一七六、三二○元，應代扣繳土地增值稅七七、二七○元，計實領
補償費五三九、八五○元，因原告未能領取，案經本府代扣繳提存費六○元及郵費二
八元後，將款額五三九、七六二元正，依土地法第二百三十七條規定提存法院待領（
提存書八十二年度存字第四六五號），而完成徵收法定程序，並經本府以八十二年三
月十五日八二屏府地權字第三八四○六號函囑託屏東地政事務所逕為辦理土地所有權
移轉登記所有權人為「屏東市」，管理機關：「屏東市公所」在案。二、按政府辦理
公共建設工程而徵收都市計畫內公共設施保留地，有關地價補償，應按照徵收當期之
公告土地現值補償，且必要時得加成補償之，但加成最高以不超過百分之四十為限，
為平均地權條例第十條、都市計畫法第四十九條所明定。而本件徵收有關加成補償以
八十一年公告土地現值加四成補償，案經本府提請本縣地價評議委員會暨標準地價評
議委員會八十一年第二次會評議結果：「照案通過」，並報經台灣省政府地政處八十
一年五月二十日八十一地二字第四○五八號函同意備查在案。準此，本案系爭土地既
經本府八十一年十月二十八日八一屏府地權字第一四六六七七號依法公告徵收，自應
依前揭規定核計地價補償費，並依八十三年修正前平均地權條例第四十二條規定扣繳
土地增值稅，依法應無不當。三、又政府辦理徵收土地，依土地法第二百二十七條規
定所為通知，應依照土地登記簿所載之土地所有權人姓名住所，以書面通知，為土地
法施行法第五十六條所明定。查本府辦理系爭土地徵收公告當時，其土地登記簿記載
原告住所為：「屏東縣里港鄉○○村○○路一○三號」，而本府依規定以該住所交郵
政機關寄送通知函在案，依法應無不符；故本案已依法完成徵收公告及通知法定程序
。按行政法院八十一年判字第一八○五號判決要旨：「依法徵收私有土地之行為，係
基於公法上之權力行為所為之處分，於其依法定程序公告即生效力，而非以被徵收土
地之所有權人已收受徵收之通知為生效要件，縱該土地所有權人事實上未收受通知，
亦僅生無從起算其得訴願之期間之問題。」該原告以未收受徵收之通知，否定徵收效
力，並請求以八十六年公告土地現值補償其地價並免徵土地增值稅，核與前揭規定不
合，故本府八十六年九月二十四日八六屏府地權字第一五四二三一號函所為處分，於
法有據，應予維持。原告之訴顯無理由，請予駁回等語。
　　理  由
按平均地權條例第十條規定：「本條例實施地區內之土地，政府於依法徵收時，應按
照徵收當期之公告土地現值，補償其地價。在都市計畫區內之公共設施保留地，應按
毗鄰非公共設施保留地之平均公告土地現值，補償其地價，．．．。」又同條例施行
細則第六條規定：「本條例第十條所稱徵收當期之公告土地現值，係指徵收公告期滿
第十五日當時之公告土地現值而言。．．．。」又依都市計劃法第四十九條第一項規
定：「依本法徵收或區段徵收之公共設施保留地，其地價補償以徵收當期毗鄰非公共
設施保留地之平均公告土地現值為準，必要時得加成補償之。但加成最高以不超過百
分之四十為限；．．．」又土地法施行法第五十六條規定：「依土地法二百二十七條
所為通知，應照左列之規定：一、被徵收土地已登記者，依照登記總簿所載之土地所
有權人．．．姓名住所，以書面通知。二、．．．。」本件原告所有坐落屏東縣屏東
市○○段○○段一四四七地號土地，經被告八十一年十月二十八日屏府地權字第一四
六六七七號公告徵收，被告按徵收公告期滿之第十五日當時之八十一年度公告土地現
值，並依都市計劃法第四十九條規定另加四成予以補償，揆諸首揭規定並無不合，且
被告係依照土地登記簿所載住址以徵收公告同號函通知原告，並以八十一年十一月二
十七日屏府地權字第一六四六七九號函及八十一年十二月二十二日屏府地權字第一七
一二九三號函通知原告領取補償費，經查上開作業程序，核與土地法施行法第五十六
條之規定並無違誤，從而原告因逾期未領取地價補償，該補償費經被告提存臺灣屏東
地方法院提存所，原告遲於八十六年六月十日始向被告申請領取地價補償費提存款獲
准後，復以其住址遷移，被告未善盡通知之責，逕將補償費提存，使其遲延受領補償
費長達五年為由，向被告提出陳情要求應按八十六年公告現值核發地價補償，及增值
稅應按八十三年修正之平均地權條例規定免予徵收，核屬依法無據，被告予以駁復，
揆諸首揭法條規定並無不合，一再訴願決定遞予維持，亦無不當，原告復執陳詞提起
本件行政訴訟，難認有理由，應予駁回。
據上論結，本件原告之訴為無理由，爰依行政訴訟法第二十六條後段，判決如主文。
中    華    民    國     八十七      年      九      月     二十四      日
                    行 政 法 院 第 三 庭
                                審 判 長 評  事      曾  隆  興
                                         評  事      沈  水  元
                                         評  事      趙  永  康
                                         評  事      蔡  進  田
                                         評  事      鄭  淑  貞
右  正  本  證  明  與  原  本  無  異
                                         法院書記官  阮  桂  芬
中    華    民    國     八十七      年      九      月     二十五      日
